【裁判字號】    98,訴,171
【裁判日期】    980326
【裁判案由】    毒品危害防制條例
【裁判全文】
臺灣高雄地方法院刑事判決               98年度訴字第171號
公  訴  人  臺灣高雄地方法院檢察署檢察官
被      告  甲○○
上列被告因毒品危害防制條例案件，經檢察官提起公訴（97年度
毒偵字第7187號），本院判決如下：
    主  文
甲○○施用第一級毒品，累犯，處有期徒刑玖月。
    事  實
一、甲○○前因施用毒品案件，經本院先後裁定觀察、勒戒及強
    制戒治後，強制戒治部分因無繼續強制戒治之之必要，於94
    年11月11日停止其處分而強制戒治執行完畢釋放，並由臺灣
    高雄地方法院檢察署檢察官於民國94年11月18日，以94年度
    戒毒偵字第639 號不起訴處分確定後，又因施用第二級毒品
    案件，由臺灣高雄地方法院檢察署檢察官聲請簡易判決處刑
    ，經本院以95年度簡字第4954號判處有期徒刑6 月確定，甫
    於96年4 月18日因徒刑易科罰金執畢出監。詎其仍不知悔改
    ，明知海洛因、甲基安非他命業經公告列為毒品危害防制條
    例第2 條第2 項第1 款、第2 款之第一級毒品、第二級毒品
    ，不得非法施用，竟基於施用第一級毒品海洛因及施用第二
    級毒品甲基安非他命之犯意，於97年7 月24日中午12時許，
    在高雄市○○區○○街48號11樓住處，以將海洛因及甲基安
    非他命同時放入玻璃球以火燒烤再吸食其燃燒後產生之煙霧
    之方式，同時施用海洛因、甲基安非他命1 次，嗣於97年7
    月24日22時30分許，在高雄市○○區○○路與鼎山街口，因
    另案通緝遭警方查獲，經警採集尿液送驗結果呈嗎啡、甲基
    安非他命陽性反應，始悉上情。
二、案經高雄市政府警察局三民第二分局報告臺灣高雄地方法院
    檢察署檢察官偵查起訴。
    理  由
壹、證據能力部分
一、被告以外之人於審判外之言詞或書面陳述，除法律另有規定
    者外，不得作為證據，刑事訴訟法第159 條第1 項定有明文
    。又法院或檢察官得囑託醫院、學校或其他相當之機關、團
    體為鑑定，並準用第203 條至第206 條之1 之規定，刑事訴
    訟法第208 條第1 項亦定有明文。依此，檢察官對於偵查中
    之案件，認須實施鑑定者，固應就具體個案，選任鑑定人或
    囑託鑑定機關（團體）為之；但對於司法警察機關調查中之
    案件，或有量大或急迫之情形，為因應實務之現實需求，如
    檢察官針對該類案件之性質（例如：查扣之毒品必須檢驗其
    成份、對施用毒品之犯罪嫌疑人必須檢驗其體內有無毒品代
    謝反應、對於查扣之槍砲彈藥必須檢驗有無殺傷力等），認
    為當然有鑑定之必要者，經參考法務部92年5 月20日法檢字
    第092080203 號函送之法務部「因應刑事訴訟法修正工作小
    組」研討之刑事訴訟法修正相關議題第21則之共識結論，以
    及臺灣高等法院於92年8 月1 日舉行之刑事訴訟法新製法律
    問題研討會第三則法律問題研討結果之多數說（載於司法院
    92年8 月印行「刑事訴訟法新製法律問題彙編」第15頁至第
    18頁），基於檢察一體原則，得由該管檢察長對於轄區內之
    案件，以事前概括選任鑑定人或囑託鑑定機關（團體）之方
    式，俾便轄區內之司法警察官、司法警察對於調查中之此類
    案件，得即時送請事前已選任之鑑定人或囑託之鑑定機關（
    團體）實施鑑定，該鑑定人或鑑定機關（團體）亦應視同受
    承辦檢察官所選任或囑託而執行鑑定業務，其等出具之書面
    鑑定報告應屬刑事訴訟法第206 條所定之傳聞例外，當具有
    證據能力（法務部92年9 月1 日法檢字第0920035083號函可
    供參照）。卷附警局送請高雄市立凱旋醫院檢驗後，由該院
    所製作之濫用藥物尿液檢驗報告1 份（見警卷第5 頁），係
    檢察長基於檢察一體，事前概括選任鑑定人或囑託鑑定機關
    而為之鑑定報告；另高雄醫學大學附設中和紀念醫院98年2
    月2 日之濫用藥物尿液檢驗報告1 份（見本院97年度審訴字
    第5356號卷第31頁），則係本院審理中囑託該醫院所為之鑑
    定報告（複驗），是前揭2 份檢驗報告，均係依刑事訴訟法
    第208 條第1 項、第206 條之法定鑑定程序所得之專業判定
    結果，而依刑事訴訟法第206 條出具之鑑定報告，屬刑事訴
    訟法第159 條第1 項所指例外情形，故上開檢驗報告自均具
    有證據能力。
二、又按被告以外之人於審判外之陳述，雖不符刑事訴訟法第
    159 條之1 至第159 條之4 等4 條之規定，然若當事人於審
    判程序中同意作為證據，法院審酌該言詞陳述或書面陳述作
    成時之情況，認為適當者，亦得為證據；又當事人、代理人
    或辯護人於法院調查證據時，知有刑事訴訟法第159 條第1
    項不得為證據之情形，而未於言詞辯論終結前聲明異議者，
    視為有前項之同意，同法第159 條之5 定有明文。此立法意
    旨在於傳聞證據未經當事人之反對詰問予以核實，原則上先
    予排除。惟若當事人已放棄反對詰問權，於審判程序中表明
    同意該等傳聞證據可作為證據；或於言詞辯論終結前未聲明
    異議，基於尊重當事人對傳聞證據之處分權，及證據資料愈
    豐富，愈有助於真實發見之理念，且強化言詞辯論主義，使
    訴訟程序得以順暢進行，上開傳聞證據亦均具有證據能力。
    本案除了上述2 份尿液檢驗報告外，公訴人及被告對於本院
    以下引用之其他證據資料，其中屬於傳聞證部分，均未爭執
    其證據能力，本院審酌該等證據作成時之情況，認為並無不
    適當者，依上開說明，均認應有證據能力。
貳、實體部分
一、訊據被告於警詢偵查及本院準備程序時雖均坦承有施用第二
    級毒品甲基安非他命之行為，惟否認有施用第一級毒品海洛
    因，嗣於本院審理程序時才稱有可能是施用甲基安非他命時
    同時施用到海洛因等語。經查：被告之尿液檢體為警採集送
    驗後，經以氣相層析質譜法確認檢驗結果，確呈甲基安非他
    命、嗎啡陽性反應，此有高雄市立凱旋醫院濫用藥物檢驗報
    告及濫用藥物尿液檢體監管記錄表各1 紙附卷可稽，而因被
    告最初一再否認有施用海洛因，本院並曾將被告之尿液再送
    請高雄醫學大學附設中和紀念醫院進行複驗，高雄醫學大學
    附設中和紀念醫院98年2 月2 日之濫用藥物尿液檢驗報告仍
    認定被告尿液確呈甲基安非他命、嗎啡陽性反應，且複驗時
    檢測所得數值，均較閾值（最低可定量濃度）相距甚遠，顯
    見被告施用海洛因之數量非少，絕非在不知情之情況下不慎
    施用到海洛因，本案事證明確，堪認被告於97年7 月24日22
    時30分許被查獲之前確有施用第一級毒品海洛因及第二級毒
    品甲基安非他命之行為。此外，被告前因施用毒品案件，經
    強制戒治於94年11月11日停止其處分而強制戒治執行完畢釋
    放，有臺灣高等法院被告前案紀錄表在卷可按，其於強制戒
    治執行完畢釋放後，5 年內再犯本件施用毒品犯行，自應依
    毒品危害防制條例之規定論罪科刑。
二、按海洛因、甲基安非他命分屬毒品危害防制條例第2 條第2
    項第1 款、第2 款所定之第一級、第二級毒品，核被告所為
    ，係犯毒品危害防制條例第10條第1 項之施用第一級毒品罪
    及同條例第10條第2 項之施用第二級毒品罪。被告持有海洛
    因、甲基安非他命之低度行為，應為其施用之高度行為所吸
    收，均不另論罪。又海洛因可置於玻璃球中以火燒烤方式供
    吸食者吸取煙氣施用，此施用方式與將海洛因置於香菸中施
    用效果相當，均係透過肺部微血管將海洛因送入人體；且海
    洛因與甲基安非他命二者藥理作用機轉雖然不同，惟毒品施
    用者可視其習性，混用任何毒品，此業經法務部調查局闡述
    甚詳；又海洛因與安非他命燃燒或加熱燒烤時，可能產生降
    解，其降解程度因燒烤溫度高低不用而異，惟仍有可能部分
    海洛因及安非他命維持原態，故仍能達到海洛因及安非他命
    之施用效果（參行政院衛生署管制藥品管理局93年8 月17日
    管檢字第0930007733號函），及若將海洛因及甲基安非他命
    混合置於玻璃球中以燒烤方式吸食，於施用者之尿液中應可
    檢出嗎啡、甲基安非他命之陽性反應（參行政院衛生署管制
    藥品管理局93年9 月6 日管檢字第0930008112號函）。本件
    被告最初雖否認有施用海洛因，其後則自承可能係施用甲基
    安非他命時同時施用到海洛因（雖依其表達之意似指其不慎
    施用到海洛因，但如上所述此一辯解顯不可採），亦即其係
    以將海洛因及甲基安非他命共同摻放在玻璃球內加熱之方式
    同時施用，依前開所述，非無可能，且既無任何證據可排除
    被告係同時將毒品置入玻璃球中燒烤而同時施用之可能性，
    自應為被告有利之認定，故被告以一施用行為同時觸犯二罪
    名，為想像競合犯，應依刑法第55條規定，從一重之施用第
    一級毒品罪處斷，公訴意旨認被告所犯上開二罪應予分論併
    罰，尚有未洽。再被告強制戒治執行完畢後，又因施用第二
    級毒品案件，由臺灣高雄地方法院檢察署檢察官聲請簡易判
    決處刑，經本院以95年度簡字第4954號判處有期徒刑6 月確
    定，甫於96年4 月18日因徒刑易科罰金執畢出監，有上述臺
    灣高等法院被告前案紀錄表在卷可按，其受徒刑之執行完畢
    後，5 年內故意再犯本件有期徒刑以上之罪，為累犯，應依
    刑法第47條第1 項之規定加重其刑。爰審酌被告素行非佳，
    前因施用毒品經強制戒治、有罪判決均執行完畢後，仍不知
    戒絕毒癮，再度施用第一級及第二級毒品，顯見其戒毒之意
    志不堅，自制力不佳，兼以施用毒品危害施用者之神經中樞
    ，不僅對健康產生不良影響，對於社會秩序亦造成一定之隱
    憂，惟念及被告犯後坦承部分犯行，及參酌其犯罪動機、施
    用方式、素行等一切情狀，量處如主文所示之刑，以資懲儆
    。
據上論斷，應依刑事訴訟法第299 條第1 項前段，毒品危害防制
條例第10條第1 項、第2 項，刑法第11條前段、第55條、第47條
第1 項，判決如主文。
本案經檢察官林永富到庭執行職務。
中    華    民    國    98    年    3     月    26    日
                刑事第十七庭  審判長法  官  陳建和
                                    法  官  毛妍懿
                                    法  官  黃紀錄
以上正本證明與原本無異。
如不服本判決應於收受送達後10日內向本院提出上訴書狀，並應
敘述具體理由；如未敘述上訴理由者，應於上訴期間屆滿後20日
內向本院補提理由書（均須按他造當事人之人數附繕本）「切勿
逕送上級法院」。
中    華    民    國    98    年    3     月    26    日
                                   書記官   吳書逸


司法院資訊處製作；財團法人民間司法改革基金會備份。
